【裁判字號】    99,金重訴,8
【裁判日期】    990831
【裁判案由】    違反公司法等
【裁判全文】
臺灣臺北地方法院刑事判決             99年度金重訴字第8號
    公  訴  人  臺灣臺北地方法院檢察署檢察官
    被      告  甲○
    選任辯護人  方正儒律師
上開被告因違反公司法等案件，經檢察官提起公訴（九十七年度
偵字第二七三九一號），因被告等於本院準備程序中就被訴事實
為有罪之陳述，經本院合議庭裁定改進行簡式審判程序，本院判
決如下：
    主  文
甲○共同商業負責人，以明知為不實之事項而填製會計憑證，處
拘役伍拾玖日，如易科罰金，以新臺幣壹仟元折算壹日，緩刑
年。
    事  實
一、甲○為綜合所得稅之納稅義務人，為圖虛增捐贈金額以逃漏
    綜合所得稅之目的，於民國九十五年六月間，竟與身為凌俐
    數位科技股份有限公司（址設臺北市○○路○段三八巷六弄
    一號一樓，下稱凌俐公司）商業負責人之乙○○（為凌俐公
    司實際負責人及經理人，經本院另案審理）接洽，並共同基
    於填製九十五年度不實會計憑證之犯意聯絡及行為分擔，由
    甲○與凌俐公司簽訂商品買賣契約及委託捐贈契約書，以每
    套新臺幣（下同）二萬八千元之價格，購買二百一十套之「
    馬吉島樂園網路教學軟體」（下稱教學軟體），甲○先將全
    額款項即五百八十八萬元匯款至凌俐公司帳戶以製造虛假資
    金證明，乙○○再自凌俐公司領回百分之七十五之差額款項
    退還甲○，凌俐公司即於九十五年七月一日以捐贈款項為五
    百八十八萬元之金額開立發票號碼為ＮＺ00000000
    號之不實統一發票交付甲○，復以納稅義務人甲○名義，將
    該教學軟體捐贈與臺北縣政府所屬國小以取得臺北縣政府出
    具之感謝函，甲○即於九十六年五月間檢具前開統一發票、
    感謝函、商品買賣契約書，以浮報上開捐贈金額為列舉扣除
    額之不正當方法申報九十五年綜合所得稅，因而逃漏九十五
    年度綜合所得稅一百七十三萬八千一百五十元，足生損害於
    稅捐稽徵機關對於稅捐稽徵之正確性。
二、案經法務部調查局北部地區機動工作站報請臺灣臺北地方法
    院檢察署檢察官偵查起訴。
    理  由
一、上開犯罪事實，業據被告甲○於本院調查中坦白承認，核與
    同案被告乙○○證述情節大致相符，並有相關統一發票、感
    謝函、商品買賣契約書、國內匯款申請書及財政部臺北市國
    稅局內湖稽徵所於九十九年八月三日函覆資料在卷可資佐證
    ，被告自白與事實相符，被告所犯上開犯行，堪以認定。
二、查本案被告為其個人綜合所得稅之納稅義務人，而同案被告
    乙○○為凌俐公司之商業負責人，故核被告所為，係與同案
    被告乙○○共犯修正後商業會計法第七十一條第一款之填製
    不實會計憑證罪、稅捐稽徵法第四十一條之以不正當方法逃
    漏稅捐罪。次按檢察官就犯罪事實一部起訴者，其效力及於
    全部，刑事訴訟法第二百六十七條定有明文，雖檢察官未就
    被告共犯商業會計法第七十一條第一款部分提起公訴，然該
    部分與檢察官起訴部分有一罪之關係，亦經本院於審理中當
    庭提示相關資料並告知被告，依據前開規定，本院自可併與
    審理。被告非凌俐公司負責人，與身為凌俐公司商業負責人
    之同案被告乙○○，就本案填製不實會計憑證之犯行，有犯
    意聯絡及行為分擔，依刑法第二十八條、第三十一條第一項
    之規定為共同正犯。被告以一行為所犯上開填製不實會計憑
    證罪及以不正當方法逃漏稅捐罪，為一行為觸犯二罪名之想
    像競合犯，應依刑法第五十五條之規定從重論以商業會計法
    第七十一條第一款之填製不實會計憑證罪，並依刑法第三十
    一條第一項但書之規定減輕其刑。爰審酌被告於本院審理中
    坦白承認犯行，犯後態度良好，僅因一時失慮而觸犯刑章，
    犯罪動機尚有可諒之處，並於本院審理中承諾補繳稅款及違
    章罰鍰，且捐贈十五萬元與中華民國紅十字會臺北市分會等
    情狀，量處如主文所示之刑及諭知易科罰金之折算標準。另
    被告前未曾因故意犯罪受有期徒刑以上刑之宣告，有臺灣高
    等法院被告前案紀錄表在卷可稽，本院信被告經此教訓當知
    所警惕而無再犯之虞，本院因認對其等所宣告之刑，以暫不
    執行為適當，爰併予宣告緩刑三年。
據上論斷，應依刑事訴訟法第二百七十三條之一第一項、第二百
九十九條第一項前段，商業會計法第七十一條第一款，稅捐稽徵
法第四十一條，刑法第十一條前段、第二十八條、第三十一條第
一項、第四十一條第一項前段、第五十五條、第七十四條第一項
第一款，判決如主文。
本案經檢察官周懷廉到庭執行職務
中    華    民    國    99    年    8     月    31    日
                        臺灣臺北地方法院刑事第一庭
                            法  官    唐于智
上正本證明與原本無異。
如不服本判決，應於判決送達後10日內，向本院提出上訴狀。
                            書記官    陳家欣
中    華    民    國    99    年    8     月    31    日
附錄本案論罪法條
稅捐稽徵法第41條
納稅義務人以詐術或其他不正當方法逃漏稅捐者，處5 年以下有
期徒刑、拘役或科或併科新臺幣6 萬元以下罰金。
商業會計法第71條
商業負責人、主辦及經辦會計人員或依法受託代他人處理會計事
務之人員有下列情事之一者，處5 年以下有期徒刑、拘役或科或
併科新臺幣60萬元以下罰金：
一、以明知為不實之事項，而填製會計憑證或記入帳冊。
二、故意使應保存之會計憑證、會計帳簿報表滅失毀損。
三、偽造或變造會計憑證、會計帳簿報表內容或毀損其頁數。
四、故意遺漏會計事項不為記錄，致使財務報表發生不實之結果
    。
五、其他利用不正當方法，致使會計事項或財務報表發生不實之
    結果。

司法院資訊處製作；財團法人民間司法改革基金會備份。
